臺灣高等法院刑事裁定               100年度侵聲再字第29號
再審聲請人  
即受判決人  蔡正國
上列聲請人因妨害性自主案件，對於本院100 年度侵上訴字第32
號，中華民國100 年6 月23日第二審確定判決（臺灣板橋地方法
院99年度訴字第2348號，起訴案號：臺灣板橋地方法院檢察署99
年度偵字第451 號），聲請再審，本院裁定如下：
    主  文
再審之聲請駁回。                                                          
    理  由                                                                
一、聲請意旨略以：再審聲請人即受判決人蔡正國被訴妨害性自
    主案件，經臺灣板橋地方法院以99年度訴字第2348號刑事判
    決，認定再審聲請人對於14歲以上未滿16歲之女子為性交，
    而判處有期徒刑3 年10月，雖經再審聲請人提起上訴，然經
    鈞院及最高法院分別以100 年度侵上訴字第32號、100 年台
    上字第5221號判決駁回上訴確定。惟被害人A 女於民國98年
    12月1 日警詢時證稱：其於同年8 月8 、9 日，在板橋後火
    車站介壽公園附近巷子遭不明男子強制性交等語，則該名男
    子極可能是A 女於98年11月間墮胎之胎兒生父，自有必要加
    以追查該名男子與A 女墮胎胎兒之檢體進行DNA 型別鑑定，
    以證明再審聲請人之清白，原確定判決卻未為之，實有違誤
    。又原確定判決引用刑事警察局99年1 月14日刑醫字第0980
    175887號鑑驗書DNA 型別鑑定結果，認定再審聲請人為A女
    墮胎之胎兒生父，然該鑑定報告記載簡略，就相關鑑定經過
    、實施鑑定人是否具備專業能力及使用之儀器是否經檢驗合
    格，均未說明，且刑事警察局有無實際進行檢驗、檢體有無
    遭受污染、有無誤植他人檢驗報告，均有未明。此外，DNA
    型別鑑定之準確率並非百分之百，自不能遽予採信。況再審
    聲請人已年逾70歲，又有病痛纏身，並無與A 女進行性行為
    之能力，再審聲請人實蒙受天大之冤枉。為此，爰依刑事訴
    訟法第420 條第1 項第6 款「發現新證據」之規定，聲請再
    審云云。
二、按有罪之判決確定後，因發現確實之新證據，足認受有罪判
    決之人應受無罪、免訴、免刑或輕於原判決所認罪名之判決
    者，為受判決人之利益，得聲請再審，刑事訴訟法第420 條
    第1 項第6 款定有明文。該款所謂發見確實之新證據，係指
    該證據於事實審法院判決前已經存在，為法院、當事人所不
    知，不及調查斟酌，至其後始行發見，且就證據本身形式上
    觀察，固不以絕對不須經過調查程序為條件，但必須顯然可
    認為足以動搖原有罪確定判決，而為受判決人無罪、免訴、
    免刑或輕於原判決所認罪名之判決者為限。故受理聲請再審
    之最後事實審法院，應就聲請再審理由之所謂「新證據」，
    是否具備事實審判決前已經存在，為法院、當事人所不知，
    事後方行發見之「嶄新性」，及顯然可認足以動搖原有罪確
    定判決，應為無罪、免訴、免刑或輕於原判決罪名之「顯然
    性」二要件，加以審查，為判斷應否准予開始再審之準據（
    最高法院85年度台抗字第308 號、93年度台抗字第98號判決
    意旨參照）。
三、經查：聲請人所稱A 女於98年12月1 日之警詢筆錄，於事實
    審法院判決時，已存在於卷內，自非事後始經發現之新證據
    ，且該證據，非經本院為相當調查不能證明，當非自形式上
    觀察，已足動搖原確定判決認定之事實，殊與法定確實之新
    證據意義不符。另其所陳鑑定報告、聲請人年邁及病痛纏身
    等情，均經原確定判決明白論斷（參見原確定判決書第3至5
    頁理由欄乙、一(一)、(三)），聲請人猶事爭執，難認符合再審
    之法定原因。綜上，本件再審聲請所憑之事由，核均與刑事
    訴訟法第420 條第1項 第6 款之規定不符，難認有理由，應
    予駁回。
四、據上論斷，應依刑事訴訟法第434 條第1 項，裁定如主文。
中    華    民    國  100     年    10    月    31    日
                  刑事第二十一庭審判長法  官  周政達
                                      法  官  趙文卿
                                      法  官  江翠萍
以上正本證明與原本無異。
如不服本裁定，應於收受送達後五日內向本院提出抗告狀。
                                      書記官  王靜怡
中    華    民    國   100    年    11    月    1     日